臺灣高雄地方法院刑事判決　　　　　　 94年度簡上字第408號
上　訴　人
即　被　告　丁○○
上列上訴人即被告因侵占案件，不服本院94年度簡字第2021號第
一審判決（聲請簡易判決處刑案號：臺灣高雄地方法院檢察署93
年度偵緝字第2479號），提起上訴，本院管轄之第二審合議庭判
決如下：
    主  文
上訴駁回。
丁○○緩刑貳年。
    事實及理由
一、本案經本院審理結果，認原審認定被告丁○○意圖為自己不
    法之所有，而侵占自己持有他人之物之事實，引用刑法第
    335 條第1 項、第41第1 項前段，罰金罰鍰提高標準條例第
    1 條前段、第2 條，判處被告有期徒刑3 月，如易科罰金，
    以300 元折算1 日，其認事用法，核無不當，應予維持，並
    引用原審判決書記載之事實及理由。
二、被告上訴意旨雖又指稱：丙○○未帶證件而拜託先用伊證件
    去租機車，並言明兩天後要歸還機車行，沒想到丙○○心存
    不良，將機車據為己用，事後謊稱機車失竊，伊先後打了二
    十餘通電話給機車行老闆及老闆娘要求折購該機車，也寄3
    張本票給機車行，有誠意和解，被告並無侵占犯行，原判決
    並未審查詳究，自屬率斷，顯非適法。又請法院如維持原審
    判決，請審酌被告於審判中與告訴人達成和解，請併為緩刑
    之諭知等情。
三、惟查：(一)本件究係被告或案外人丙○○向告訴人承租系爭機
    車？依卷內機車租賃契約書（見91發查7027號卷）、切結書
    （見高市警鹽分三字第0910015904號卷第4 頁）及證人即機
    車行老闆甲○○、老闆娘乙○○○於本院審理時具結證述（
    見本院94年8 月12日、94年8 月31日審判筆錄），均證明係
    被告丁○○租賃系爭機車，是堪認被告係系爭機車承租人。
    (二)系爭機車係由被告使用或由案外人丙○○使用？被告就此
    爭執係由丙○○使用，僅由其出具名義代為承租，然丙○○
    歷於檢察官偵查及本院審理時均具結證稱僅陪同被告到場租
    車，並未使用該機車等語（見93偵緝2479號卷第29、30頁及
    本院94年8 月31日審判筆錄第3 至6 頁），證人乙○○○於
    本院證稱被告與丙○○到機車行時，丙○○並沒有說什麼話
    ，被告直接拿證件說要租車，並沒有注意由被告或丙○○騎
    走該機車，被告並未依約還車等語（見本院94年8 月12日審
    判筆錄第3 頁）；證人甲○○亦到庭證稱：機車是被告租的
    ，伊向被告催討，丙○○來找伊是在收到被告寫的切結書之
    後等語（見本院94年8 月31日審判筆錄第9 頁），再依被告
    於90年1 月4 日所寫切結書記載「因本人（承租人）及家庭
    受經濟環境影響，生活條件日愈困惡，故而積欠貴車行車租
    迄今... ，承租機車於90年2 月18日完善歸還」等詞（見高
    市警鹽分三字第0910015904號卷第4 頁），準此，以時間順
    序而言，本件係甲○○、乙○○○出租機車予被告丁○○，
    被告逾期未還，經向被告催討機車後，被告於90年1 月4 日
    書寫切結書寄發乙○○○，之後丙○○前往機車行詢問被告
    是否還車，乙○○○則於91年11月21日具狀向臺灣高雄地方
    法院檢察署提出告訴，是則卷內並無證據證明系爭機車由案
    外人丙○○使用而侵占，且於丙○○前往機車行之前，由被
    告出具之切結書亦明白表示係自己經濟環境因素而無法給付
    租金並表明機車返還期限，並未表明該機車非由他人使用中
    ，且如機車由他人使用，被告如何能確定機車返還期限？是
    被告辯稱該機車係由案外人丙○○使用而侵占，與卷內證據
    不符，不足採信。(三)被告逾期未歸還機車是否涉及侵占犯行
    ？被告明知租用機車期限已逾期仍未歸還機車，繼續占有該
    機車，亦未向機車行告知該機車使用狀況與現在何處，於寄
    送切結書載明於90年2 月18日歸還機車，仍屆期未還，亦無
    給付任何租車費用，顯然已變易持有為所有之意思，且迄未
    告知該機車所在地而任意藏置，顯然以處理自己所有物品之
    意思為處置，是被告辯稱無侵占系爭機車之意，顯係卸責之
    詞，不足採信。是本件事證明確，被告犯行堪予認定。(四)綜
    上所述，上訴意旨執前詞指摘原判決不當，為無理由，應予
    駁回。
四、惟查被告前未曾受有期徒刑以上刑之宣告，此有臺灣高等法
    院被告全國前案紀錄表、本院被告院內索引卡紀錄表各1 件
    在卷可徵，且被告業於94年8 月12日與告訴人乙○○○達成
    和解，有本院高雄簡易庭調解筆錄在卷可稽，本院綜合前開
    情形，認被告經此教訓後，應知警惕，當無再犯之虞，前開
    對上訴人所宣告之刑，以暫不執行為適當，爰併予宣告緩刑
    2 年，以勵自新。
據上論斷，應依刑事訴訟法第455條之1第1項、第3項、第368條
、第373條，刑法第74條第1款，判決如主文。
本案經檢察官吳協展到庭執行職務
中　　華　　民　　國　　94　　年　　9 　　月　　14　　日
                  刑事第十三庭  審判長法　官  何秀燕
                                      法　官  林楊奇
                                      法  官  楊智守
以上證明與原本無異。
不得上訴。
                                      書記官  王美玲
中　　華　　民　　國　　94　　年　　9 　　月　　14　　日
附錄本案論罪科刑法條：
中華民國刑法第335條
(普通侵占罪)
意圖為自己或第三人不法之所有，而侵占自己持有他人之物者，處 5 年以
下有期徒刑、拘役或科或併科 1 千元以下罰金。
前項之未遂犯罰之。
